臺灣高等法院高雄分院刑事判決　　　　94年度交上易字第31號
上　訴　人　臺灣高雄地方法院檢察署檢察官
被　　　告　甲○○
上列上訴人因被告過失致死案件，不服臺灣高雄地方法院94年度
交訴字第42號中華民國94年4 月29日第一審判決（起訴案號：臺
灣高雄地方法院檢察署93年度核退偵字第738 號），提起上訴，
本院判決如下：
    主  文
原判決撤銷。
甲○○因過失致人於死，處有期徒刑壹年貳月。
    事  實
一、甲○○於民國93年8 月29日19時20分許，明知其未考領自用
    小客車之駕駛執照，不得駕車，仍無照駕駛車牌號碼
    D7-3537 號自小客車，沿高雄縣大社鄉○○路，由南向北方
    向行駛，行至三中路與大新路交岔路口時，本應注意車前狀
    況並隨時採取必要之安全措施，及行車速度應依標誌之規定
    ，而依當時天候陰，夜間有照明設備，路面狀態乾燥，無缺
    陷或其他障礙物，視距良好，並無不能注意之情事，竟疏未
    注意車前狀況，及該路段之行車速限為每小時50公里，即貿
    然以每小時60公里之車速通過上開交岔路口，適有飲酒後血
    液酒精濃度已達207MG /DL （原審及檢察官均誤載為2.07MG
    /DL ，換算成呼氣酒精濃度為每公升1.035 毫克），不能安
    全駕車之呂仲庭騎乘車牌號碼ONQ-259 號重型機車，亦疏未
    注意車前狀況，自大新路由東向西行駛，行至上開交岔路口
    時，欲左轉改依三中路往高雄縣仁武鄉方向行駛（由北往南
    ），而進入上開交岔路口，並行駛至甲○○左前方時，甲○
    ○因閃煞不及，致其左前方車頭撞及呂仲庭所駕駛之機車，
    呂仲庭因而彈起，落下時頭部撞及甲○○所駕駛之自用小客
    車前擋風玻璃，造成頭部外傷併顱骨骨折及外傷性蜘蛛膜下
    出血等傷害，經甲○○協同路人將呂仲庭送上救護車就醫，
    延至93年8 月31日22時許仍因腦幹衰竭而不治死亡。現場甲
    ○○將呂仲庭送上救護車後，本身因另案通緝中，為免逮捕
    ，乃將肇事車輛留置現場逕自離去，嗣經員警循線查獲。
二、案經呂仲庭之父乙○○告訴暨臺灣高雄地方法院檢察署檢察
    官相驗自動檢舉偵查起訴。
    理  由
一、訊據被告甲○○對於上揭時地因疏未注意車前狀況，而駕車
    撞及被害人呂仲庭駕駛之機車，致被害人因傷重死亡等情固
    均坦白承認，惟矢口否認有何車速過快之情形，辯稱：伊沒
    有超速云云。惟查：
  (一)上開駕車肇事致被害人死亡之事實，迭據被告於警偵訊、法
    院調查、審理時供承不諱，復有道路交通事故調查報告表(一)
    、(二)、道路交通事故現場圖、現場照片16張等附卷可稽。
  (二)被告於警詢時謂：其當時車速約60公里等語（見核退偵字第
    738 號卷第33頁），於檢察官偵訊時復稱：當時車速5 、60
    公里（見核退偵字第738 號卷第53頁），足證被告當時之車
    速已逾50公里，而依道路交通事故調查報告表(一)關於速限之
    記載為50公里，是被告行車速度有未依標誌行駛一節堪以認
    定。
  (三)被害人確係因本件交通事故受有頭部外傷併顱骨骨折及外傷
    性蜘蛛膜下出血之傷害，經送醫救治後仍因腦幹衰竭而不治
    死亡，亦經臺灣高雄地方法院檢察署檢察官督同法醫師相驗
    無訛，有相驗屍體證明書、驗斷書、相驗筆錄、財團法人長
    庚紀念醫院診斷證明書、相驗照片在卷足憑（見相卷第34頁
    至第47頁）。
  綜上所述，被告就其未超速部分之辯解不足採信，且其自白與
  事實相符，自堪採為論罪科刑之依據。
二、按行車速度應依標誌之規定；次按駕駛人應注意車前狀況，
    隨時採取必要安全措施；道路交通安全規則第93條第1 項第
    1 款、第94條第3 項分別定有明文，此為被告駕車應注意之
    規定。本件被告雖未考領有適當之駕駛執照，然既自承上開
    車輛自購入時起即為其所使用，其對於上開規定，即難推諉
    不知，是其具有注意能力至屬甚明。又依當時天候陰，夜間
    有照明設備，路面狀態乾燥且無缺陷或其他障礙物，視距良
    好，此有前揭道路交通事故調查報告表(一)在卷可憑，此外又
    無其他不能注意之情事，被告竟疏未注意車前狀況，隨時採
    取必要之安全措施，及該路段之速限為每小時50公里，竟以
    超過速限之速度行駛，被告顯有過失。又本件被害人於飲酒
    後，酒精濃度已達絕對不能安全駕車之每公升1.035 毫克，
    猶駕車而肇致本件車禍，此有健仁醫院藥物濃度報告單1 紙
    在卷可憑（見相字卷第24頁），是被害人酒後駕車對本件車
    禍之發生亦有過失，然不能因此減免被告之過失。又被害人
    因被告之撞擊而死亡，是被告之過失行為，即與被害人之死
    亡結果間，具有相當因果關係。從而，本件事證已臻明確，
    被告因過失致被害人死亡之犯行堪以認定，應予依法論科。
三、核被告所為，係犯刑法第276 條第1 項之過失致死罪。被告
    未領有適當之駕駛執照，為其所自承，竟仍無照駕駛，因而
    致人死亡，依法應負刑事責任，應依道路交通管理處罰條例
    第86條第1 項之規定，加重其刑至二分之一。
四、原審據以論處被告過失致人於死罪刑，固非無見；惟查：被
    告除疏未注意車前狀況外，另有未依限速行車之過失，此已
    說明如前，原審就此部分漏未審酌自有未合。檢察官執此提
    起上訴，為有理由，自應由本院將原判決撤銷改判。審酌被
    告未領有駕照，且疏於注意車前狀況，及超速行駛，而駕車
    不慎撞擊被害人致死，造成被害人家屬無可彌補之傷害，犯
    罪情節難認輕微，且案發迄今尚未與被害人家屬達成民事和
    解，犯後坦承犯行之態度，及被害人就本件車禍之發生亦有
    過失，然被告之過失程度較重等一切情狀，量處如主文第2
    項所示之刑，以資懲儆。
據上論斷，依刑事訴訟法第369 條第1 項前段、第364 條、第
299 條第1 項前段，刑法第276 條第1 項，道路交通管理處罰條
例第86條第1 項，罰金罰鍰提高標準條例第1 條前段，判決如主
文。
本案經檢察官郭振昌到庭執行職務。
中　　華　　民　　國　　94　　年　　8 　　月　　17　　日
                  刑事第八庭    審判長法  官  惠光霞
                                      法  官  洪慶鐘
                                      法  官  李淑惠
以上正本證明與原本無異。
不得上訴。
中    華    民    國    94    年    8     月    17    日
　　　　　　　　　　　　　　　　　　　書記官  邱麗莉
附錄本件判決論罪科刑法條：
中華民國刑法第276條第1項：
因過失致人於死者，處二年以下有期徒刑、拘役或二千元以下罰
金。
